【裁判字號】    92,上訴,3228
【裁判日期】    921107
【裁判案由】    強盜等
【裁判全文】
臺灣高等法院刑事判決                          九十二年度上訴字第三二二八號
    上  訴  人
    即  被  告  丙○○
    指定辯護人  本院公設辯護人 乙○○
右上訴人因強盜等案件，不服臺灣桃園地方法院九十二年度訴字第六四一號，中華民
國九十二年七月三日第一審判決（起訴案號：臺灣桃園地方法院檢察署九十二年度偵
字第三二八八號），提起上訴，本院判決如左：
    主  文
原判決撤銷。
丙○○攜帶兇器竊盜，因脫免逮捕，而當場施以強暴、脅迫，累犯，處有期徒刑肆年
。電鑽壹支、剪刀壹把均沒收。
    事  實
一、丙○○因違反毒品危害防制條例案，於民國九十一年五月二十六日，經台灣桃園
    地方法院判處有期徒刑六月，如易科罰金，以三百元折算一日確定，於九十一年
    七月二十三日易科罰金執行完畢。詎仍不知悔改，復意圖為自己不法之所有，於
    同年十二月十八日下午一時三十分，駕駛車號ＫＭ─五二七九號自小客車並攜帶
    其所有客觀上足以傷害人之身體之電鑽一支及剪刀一把，前往桃園縣龍潭鄉○○
    路美語學校前產業道路，先以電鑽將甲○○與丁○○所有因遭不詳姓名之人竊取
    以恐嚇取財而停放上址之車號九Ｐ─七四五六號休旅車後座上之小冰箱之螺絲拆
    卸並以剪刀剪斷電源線，竊取車內之小冰箱一個，得手後放置於其所駕駛之車號
    ＫＭ─五二七九號自小客車內。嗣再進入車內著手竊取前座之物品時，為甲○○
    及丁○○發覺，為脫免逮捕，竟當場以持剪刀之脅迫方式要求王、劉二人讓其離
    去，隨即進入其所駕駛之自小客車，甲○○見狀遂上前拉住丙○○欲阻止其離去
    ，丁○○即阻擋車前，詎丙○○為脫免逮捕，仍以駕車朝山壁貼近之強暴方式使
    甲○○背部撞向山壁受有瘀傷（傷害部份未經告訴）而放手，又不顧劉女阻擋加
    速朝前方駛去，使劉女因閃避跌倒在地，趁隙逃逸。
二、案經丁○○訴由桃園縣警察局平鎮分局報告臺灣桃園地方法院檢察官偵查起訴。
    理  由
一、訊據上訴人即被告丙○○固不否認有攜帶電鑽於前揭時地竊取上開小冰箱並與甲○○發生拉扯等事實，然否認有攜帶剪刀及為脫免逮捕而施以脅迫及強暴之犯行
    。惟查：
    (一)前揭事實，已據告訴人丁○○及甲○○於警訊及原審指述甚詳（偵查卷第十頁
      至十六頁、原審第五十頁、第五十一頁）。而被告於警訊之初即供稱：「被害
      人甲○○追上要抓我，二人便發生拉扯，我掙脫後迅速上車並發動引擎，而被
      害人劉、王二人欲阻擋我開車離去，我一時緊張便前後衝撞，並往山區方向逃
      逸。」、「該剪刀係要剪斷小冰箱電線所用，事後已隨手丟棄。」、「（你有
      無持該剪刀脅迫被害人？）我沒有。是剛好我要將剪刀收回車內，而拿在手上
      。」等語（偵查卷第四頁、第五頁），足證被告確有持剪刀及開車前後衝撞欲
      阻擋其離去之被害人，顯有因竊盜為脫免逮捕而當場施以強暴脅迫之行為無疑
      。
    (二)此外有相片八張及贓物領據一紙附卷（第二十二頁、第二十二頁、第二十六頁
      、第二十七頁）、暨電鑽一支扣案可資佐證。
    (三)被告嗣於原審雖辯稱：伊只是竊盜脫離物，應論以侵占遺失物罪，而非竊盜罪
      等語。惟查刑法上之侵占遺失物罪，係指物之所有人無拋棄之意思，因偶然因
      素，致失其持有，經被人獲者而言。惟本件被告拿取之物，尚在被害人持有中
      ，並非遺失物，且本件被告自始即無持有他人之物之意，而係以意圖自己不法
      之所有之犯意，而竊取他人之動產，即令被告亦自承係偷取告訴人之冰箱，本
      件應無侵占遺失物之適用餘地。
    綜上所述，被告所辯為卸責之詞，不足採信，其犯行洵堪認定。
二、按電鑽及剪刀，客觀上足以對人之身體構成威脅，具有危險性，應為兇器。被告
    攜帶電鑽及剪刀竊盜，因脫免逮捕，而當場施以強暴、脅迫，係犯刑法第三百二
    十九條之罪而有同法第三百二十一條第一項第三款之情形，應依同法第三百三十
    條第一項之加重強盜罪論處。被告因違反毒品危害防制條例案，於民國九十一年
    五月二十六日，經台灣桃園地方法院判處有期徒刑六月，如易科罰金，以三百元
    折算一日確定，於九十一年七月二十三日易科罰金執行完畢，此有本院被告全國
    前案記錄表在卷可稽，其於有期徒刑執行完畢後，五年以內再犯本件有期徒刑之
    罪，為累犯，應依刑法第四十七條之規定加重其刑。被告因一時思慮欠周致罹刑
    章，其僅竊得車用小冰箱一台，價值新台幣三千元，前開贓物領據記載明確，且
    該台車用小冰箱亦據被害人領回，情輕法重，堪予憫恕，雖宣告法定最輕本刑，
    猶嫌過重，爰依刑法第五十九條之規定，減輕其刑，並依先加後減之原則為之。
三、原審以被告罪證明確予以論罪科刑，固非無見，惟查被告有堪予憫恕之情形，有
    如前述，原審漏未論及，且論結欄漏引刑法第四十七條，自有未合。被告上訴否
    認犯行，固無理由，惟原判決既有可議之處，自應由本院將原判決撤銷改判。爰
    審酌被告犯罪動機、目的，竊取車用小冰箱一台，被害人所受之傷害為瘀血，及
    被告犯後否認犯行等一切情狀，量處有期徒刑四年。上述電鑽一支及剪刀一把，
    係供犯罪所用之物，且屬被告所有，剪刀一把雖未扣案，然不能證明已滅失，依
    刑法第三十八條第一項第二款規定，併予宣告沒收。
四、公訴意旨另以：被告於前揭時地以電鑽將甲○○與丁○○所有停放上址車號九Ｐ
    ─七四五六號休旅車之左車門及後車門車身鑽洞，使鋼板因此損壞而不堪使用，
    ，犯有刑法第三百五十四條之毀損罪嫌。訊據被告否認有毀損犯行，辯稱：伊只
    有拿電鑽拆告訴人車上之冰箱，前開毀損情形，並非伊而為，伊行竊時，該部車
    之鑰匙孔就已經不見了等語。經原審當庭勘驗現場扣得之電鑽（原審卷第五十一
    頁），發現該電鑽之鑽頭為一般之十字起，尚不足以鑽破該部車體之金屬鋼板，
    顯非被告持此工具所能造成車體之毀損，而現場又未查得其他工具，應非被告所
    為，被告所辯，尚堪採信。此外，又查無其他積極證據足認係被告所為，不能證
    明被告有此部分犯罪，本應諭知無罪之諭知，惟公訴人認為被告此部分罪嫌，與
    前開論罪科刑部分間，有方法結果之牽連之關係，屬裁判上一罪，爰不另為無罪
    之諭知。
據上論斷，應依刑事訴訟法第三百六十九條第一項前段、第三百六十四條、第二百九
十九條第一項前段，刑法第三百二十九條、第三百三十條第一項、第三百二十一條第
一項第三款、第四十七條、第五十九條、第三十八條第一項第二款，判決如主文。
本案經檢察官彭坤業到庭執行職務。
中      華      民      國    九十二    年     十一     月      七      日
                              臺灣高等法院刑事第二十四庭
                                  審判長法  官  陳  貽  男
                                        法  官  徐  世  禎
                                        法  官  李  世  貴
右正本證明與原本無異。
如不服本判決應於收受送達後十日內向本院提出上訴書狀，其未敘述上訴之理由者並
得於提起上訴後十日內向本院補提理由書（均須按他造當事人之人數附繕本）。
                                        書記官  魏  汝  萍
中      華      民      國    九十二    年     十一     月      七      日
附錄：本案論罪科刑法條全文
  刑法第三百二十一條
    犯竊盜罪而有左列情形之一者，處六月以上、五年以下有期徒刑：
      一  於夜間侵入住宅或有人居住之建築物、船艦或隱匿其內而犯之者。
      二  毀越門扇、牆垣或其他安全設備而犯之者。
      三  攜帶兇器而犯之者。
      四  結夥三人以上而犯之者。
      五  乘火災、水災或其他災害之際而犯之者。
      六  在車站或埠頭而犯之者。
    前項之未遂犯罰之。
  刑法第三百二十九條
    竊盜或搶奪，因防護贓物、脫免逮捕或湮滅罪證，而當場施以強暴脅迫者，以強
    盜論。
  刑法第三百三十條
    犯強盜罪而有第三百二十一條第一項各款情形之一者，處七年以上有期徒刑。
    前項之未遂犯罰之。


司法院資訊處製作；財團法人民間司法改革基金會備份。
